【裁判字號】    98,事聲,173
【裁判日期】    981209
【裁判案由】    消債聲明異議
【裁判全文】
臺灣高雄地方法院民事裁定             98年度事聲字第173號
異  議  人  安泰商業銀行股份有限公司
即債權人
法定代理人  甲○○
異  議  人  慶豐商業銀行股份有限公司
即債權人
法定代理人  王國棟
相  對  人  乙○○
即債務人
上列異議人與相對人間消費者債務清理事件，異議人對於民國98
年11月4 日本院98年度司執消債更字第509 號所為更生方案認可
之裁定提出異議，本裁定如下：
    主  文
異議駁回。
聲請異議費用由異議人負擔。
  理  由
一、本件異議要旨略以：(一)相對人即債務人（下稱債務人）所有
    之不動產未經鑑價，若以座落於債務人鄰近之不動產近期拍
    價格，預估市值約新台幣（下同）2,345,270 元，扣除有擔
    保債權人國泰世華銀行之房屋貸款100 萬元後，估算債務人
    之不動產殘值約130 萬元，其所提更生方案總清償金額為67
    2,000 元，顯低於不動產處分後之金額，依消費者債務清理
    條例第64條第2 項第3 款規定，法院不得認可更生方案。(二)
    債務人正值壯年，有穩定收入，尚非無資力，應可依「個別
    協商一致性方案」中之二階段還款方式，協議清償方案，延
    長還款期數，是本件裁定認可之更生方案對債權人甚非公允
    ，爰依法提出異議等語。
二、按消費者債務清理條例之制定，乃為使負債務之消費者得依
    本條例所定程序清理其債務，以調整其與債權人及其他利害
    關係人之權利義務關係，保障債權人之公平受償，謀求消費
    者經濟生活之更生，進而健全社會經濟之發展，另債權人會
    議可決之更生方案對不同意或未出席之債權人不公允者，法
    院應不認可更生方案，消費者債務清理條例第1 條、第63條
    第1 項第1 款分別定有明文。次按，消費者債務清理條例之
    制定，既係為使負債務之消費者得依本條例所定程序清理其
    債務，保障債權人之公平受償，以謀求消費者經濟生活之更
    生，故除有消費者債務清理條例第63條第1 項或第64條第2
    項所列所定之情形外，法院於認可更生方案時，尚非不得斟
    酌債務人之資力狀況，依照債務人所提更生方案之還款成數
    ，債務人所提之更生方案是否有浪費之情事，及債務人實際
    生活上若有特殊困難時，應否加以考慮等情狀，而裁量認可
    更生方案，合先敘明。
三、經查：
   (一)異議人主張債務人名下之不動產總價約2,345,270 元，扣
     除其現積欠之有擔保債務總額，尚有約1,300,000 元之處
     分利益，依消費者債務清理條例第64條第2 項第3 款規定
     ，法院不得認可更生方案云云，並提出法拍屋公告房貸預
     估單為證。惟查，債務人坐落於高雄縣鳳山市○○路350之
     1 號房地，曾經本院鑑價，經鑑價後之價格為1,704,000
     元，此有本院執行處通知函在卷可稽（見消債更卷第14頁
     ），是異議人主張上述房地未經鑑價，尚有誤會。扣除債
     務人有擔保債務總額共995,297 元後，雖有708,703 元之
     餘額可供清償無擔保債務，然債務人平均月收入扣除個人
     必要生活費及扶養費（依原裁定之計算額計算）後既已有
     所不足，且其因處分不動產後因已無住居處所，其必將增
     加每月賃居之租金支出，甚且須再向金融機構借貸以供日
     常生活之用或清償債務，如轉為依清算程序進行，是否該
     時之無擔保及無優先權債權受償總額必將高於本件依更生
     程序所得受償之總額亦非無疑，故異議人認本件有違消費
     者債務清理條例第64條第2 項第3 款規定云云，尚難憑採
     。
   (二)另查，本件更生程序本院司法事務官係綜合斟酌債務人所
     提出之更生方案，雖未經已申報無擔保及無優先權之債權
     人可決，惟債務人與其配偶每月之所得共僅有14,000元，
     扣除債務人所提出之更生方案為每月清償7,000 元後，僅
     餘7,000 元可供做債務人與其配偶之生活費用，以內政部
     社會司所公佈之97年度居住台灣省每人每月最低生活費計
     算，債務人每月所需負擔之最低生活費即需19,658元，依
     此計算債務人僅餘之7,000 元生活費用，已遠低於上開所
     述之最低生活費標準19,658元；再參酌債務人願將所提出
     更生方案之清償期延長為8 年，以提高其清償之成數；及
     債務人之更生方案之還款金額已佔債務總額之37.52 % ，
     已相當程度保障債權人之利益及公平受償之機會等情形。
     再者，債務人收入來源為殘障津貼及從事資源回收工作，
     惟債務人為中度肢障之人士，且已54歲，難期債務人能再
     從事一般，且有固定薪資之工作，是異議人主張債務人非
     屬無資力云云，尚無理由。又債務人亦無本條例第64條第
     2 項及第63條規定之應不認可更生方案之情形，而認可債
     務人所提出之更生方案，其上開認可之裁定，尚稱公允、
     適當及可行，並符合上開法條之規定，自無不當，自應允
     許。
四、綜上所述，原裁定認可相對人之更生方案，並無不當，異議
    人指摘原裁定為不當，求予廢棄，為無理由，應予駁回。
中    華    民    國    98    年    12    月    9     日
                  民事第一庭  法    官  張茹棻
上為正本係照原本作成
如不服本裁定，應於裁定送達後10日內，以書狀向本院提出抗告
，並繳納抗告費新臺幣1千元。
中    華    民    國    98    年    12    月    9     日
                              書 記 官  黃美秀


司法院資訊處製作；財團法人民間司法改革基金會備份。
